【裁判字號】    89,裁,142
【裁判日期】    890210
【裁判案由】    營業稅
【裁判全文】
行  政  法  院  裁  定                            八十九年度裁字第一四二號
    再 審原 告  甲○○
    訴訟代理人  錢國成律師
    再 審被 告  基隆市稅捐稽徵處
右當事人間因營業稅事件，再審原告對本院中華民國八十七年十二月三十一日八十七
年度判字第二七九一號判決提起再審之訴。本院裁定如左︰
    主  文
再審之訴駁回。
    理  由
按「再審之訴應於二個月內提起之。前項期間，自判決送達時起算，其事由發生在後
或知悉在後者，自發生或知悉時起算。」為行政訴訟法第二十九條所明定。本件再審
原告因營業稅事件，不服本院八十七年度判字第二七九一號判決，以其有行政訴訟法
第二十八條第一款之情形，提起再審之訴。經查再審原告在前訴訟程序之訴訟代理人
葉海萍律師係於民國八十八年一月十三日收受原判決，此有郵務送達證書附於該案
可稽。再審原告提起再審之訴之期間，應自八十八年一月十四日起算，扣除在途期間
二日，迄至八十八年三月十六日即已屆滿二個月，再審原告遲至八十八年四月八日始
提起本件再審之訴，亦有本院加蓋於訴狀上收文戳記所載日期可考，顯已逾越上開法
定不變期間。雖再審原告主張：原判決僅以一份於八十八年一月十三日送達於原訴訟
代理人葉海萍律師，未送達於再審原告，而由葉律師代收送達，亦未送達其他訴訟代
理人。當時葉律師以為鈞院另有送達於再審原告，故未將該判決書轉送再審原告，迨
同年三月二十日再審原告向葉律師詢問本案審判情形，葉律師始於同日將判決書影印
一份送交再審原告，凡此均經葉律師陳報鈞院在案。是以，再審原告迄今未收受原判
決之送達，參照民事訴訟法第四百四十條但書之法意，再審原告提起再審之訴，亦有
效力。退步言之，原判決送達於葉律師，縱認已生送達之效力。但葉律師係於八十八
年三月二十日始將原判決書影印送交再審原告，再審原告閱讀始知悉原判決適用法規
顯有錯誤之再審事由，依行政訴訟法第二十九條第二項但書規定，並未逾越法定再審
之訴之不變期間。此種情形，與鈞院六十一年裁字第二三號判例所指情形不同，因再
審原告事實上並未收受判決書，無從知悉原判決有顯然適用法規錯誤之情事，故應無
適用前開判例之餘地云云。經查：依行政訴訟法第三十三條準用民事訴訟法第一百三
十二條規定，訴訟代理人有受送達之權限者，送達應向該代理人為之。但審判長認為
必要時，得命送達於當事人。足見判決書之送達，原則上應送達於有受送達權限之訴
訟代理人，且送達於該代理人即已生送達之效力。再審原告於本院八十七年判字第二
七九一號營業稅事件乙案中，出具委任書委任葉海萍律師為訴訟代理人，並於委任狀
載明受任人就本事件有完全代理權限，有該委任狀附於該案卷可稽。是以葉海萍律師
係受有受送達權限之代理人，已足認定。本院原判決送達於葉律師，該送達自屬合法
而生送達之效力，查該送達既屬合法而生效力，對再審原告當然亦生送達之效力，不
因訴訟代理人是否將該判決書何時轉送再審原告而生影響。又再審之訴應於二個月提
起之，行政訴訟法第二十九條第一項定有明文。該項期間係屬不變期間，不得伸長或
縮短之。故本件提起再審期間，應自葉律師於八十八年一月十三日收受判決書之翌日
起算，扣除在途期間二日，至同年三月十六日即已期滿。又再審原告之原訴訟代理人
葉海萍律師收受判決，對再審原告本人即已生送達效力，故再審原告以原判決適用法
規錯誤之事由，提起再審之訴，依本院六十一年裁字第二三號判例意旨，並無行政訴
訟法第二十九條第二項之適用。從而再審原告前開訴辯，並無可採。本件再審原告提
起再審之訴已逾不變期間之二個月，自屬不合法，應予駁回。又本件再審之訴既不合
法，其實體上之理由，自無庸審酌，併予敘明。
據上論結，本件再審之訴為不合法，爰依行政訴訟法第三十三條、民事訴訟法第五百
零二條第一項，裁定如主文。
中    華    民    國     八十九      年      二      月       十        日
                    行 政 法 院 第 一 庭
                                審 判 長 評  事      黃  綠  星
                                         評  事      藍  獻  林
                                         評  事      黃  璽  君
                                         評  事      廖  宏  明
                                         評  事      鄭  忠  仁
右  正  本  證  明  與  原  本  無  異
                                         法院書記官  彭  秀  玲
中    華    民    國     八十九      年      二      月       十        日


司法院資訊處製作；財團法人民間司法改革基金會備份。
